【裁判字號】    97,訴,392
【裁判日期】    971015
【裁判案由】    廢棄物清理法
【裁判全文】
臺灣士林地方法院刑事判決               97年度訴字第392號
公  訴  人  臺灣士林地方法院檢察署檢察官
被      告  佑昇環保工程有限公司
兼  代表人  乙○○
上列被告因違反廢棄物清理法案件，經檢察官提起公訴（97年度
偵字第1071號、第1656號），被告於本院審理程序中就被訴之事
實為有罪之陳述，經合議庭裁定改由受命法官獨任依簡式審判程
序審理並判決如下：
    主  文
佑昇環保工程有限公司法人之負責人，因執行業務犯未依廢棄物
清理法第四十一條第一項規定領有廢棄物處理許可文件，從事廢
棄物貯存、處理之罪，科罰金新臺幣拾萬元。
乙○○未依廢棄物清理法第四十一條第一項規定領有廢棄物處理
許可文件，從事廢棄物處貯存、處理，處有期徒刑壹年肆月，緩
刑參年。
    事  實
一、乙○○係址設臺北市士林區○○○路○ 段249 號1 樓「佑昇
    環保工程有限公司」（下稱佑昇公司）之負責人，明知未領
    有主管機關核發之廢棄物處理機構許可文件，不得從事廢棄
    物貯存、處理業務，且佑昇公司所領有係廢棄物清除許可證
    ，僅得從事廢棄物之清除業務，不得貯存、處理廢棄物，竟
    基於未經許可從事廢棄物貯存、處理之集合犯意，自民國96
    年4 月間某時起至96年7 月23日止，在其所租用位於臺北市
    士林區○○○路○ 段2 巷200 弄臨51號旁之土地上（即臺北
    市○○區○○段一小段0055及0056地號），堆置果皮殘渣、
    廢塑膠、廢木材及廢竹簍等廢棄物，致嚴重污染環境，嗣經
    臺北市政府環境保護局（下稱臺北市環保局）人員甲○○等
    人，於96年7 月23日下午2 時30分許，至上開土地稽查後，
    乃依法告發並限期改善，惟謝營檜為逃避臺北市環保局人員
    按日稽查，竟於96年8 月27日至同月28日間之某時，將原堆
    置於上開地點之廢棄物，予以就地掩埋，96年8 月28日下午
    3 時10分許臺北市環保局人員甲○○等人稽查發覺土質鬆軟
    有異，即於翌日（29日）以挖土機開挖上址，始查悉上情。
二、案經臺北市環保局告發臺灣士林地方法院檢察署檢察官偵查
    起訴。
    理  由
一、本件被告佑昇公司、乙○○所犯分別為廢棄物清理法第47條
    、第46條第4 款之罪，核屬刑事訴訟法第273 條之1 第1項
    所定死刑、無期徒刑、最輕本刑為3 年以上有期徒刑以外之
    罪，亦非高等法院管轄之第一審案件，而被告於本院審理程
    序中就被訴事實為有罪之陳述，經告知被告簡式審判程序之
    旨並聽取當事人意見後，本院合議庭裁定由受命法官獨任進
    行簡式審判程序，合先敘明。
二、上揭犯罪事實業經被告乙○○坦承不諱，核與證人即臺北市
    環保局人員甲○○於警詢、偵查及本院中之證述（見臺灣士
    林地方法院檢察署96年度他字第2870號卷第144 頁至第146
    頁、第387 頁至第389 頁、本院卷第24頁至第25頁）大致相
    符，並有臺北市環保局代清除業查核記錄單、佑昇公司稽查
    改善情形歷程表及歷程圖、現場查獲照片、地籍資料查詢（
    見臺灣士林地方法院檢察署96年度他字第2870號卷第286 頁
    至第382 頁）、臺北市政府廢棄物清除許可證、臺北市政府
    營利事業登記證（見臺灣士林地方法院檢察署96年度他字第
    2870號卷第391 頁至第394 頁）附卷供參，俱徵被告自白與
    事實相符，本件事證明確，被告犯行堪以認定，應予依法論
    科。
三、按從事廢棄物清除、處理業務者，應向直轄市、縣（市）主
    管機關或中央主管機關委託之機關申請核發公民營廢棄物清
    除處理機構許可文件後，始得受託清除、處理廢棄物業務，
    廢棄物清理法第41條第1 項定有明文。次按廢棄物清理法第
    46 條 第4 款所規定之犯罪構成要件行為，計有貯存、清除
    及處理三者，就事業廢棄物而言，所謂貯存，指事業廢棄物
    於清除、處理前，放置於特定地點或貯存容器、設施內之行
    為，而清除，係指事業廢棄物之收集、運輸行為，至處理則
    包含(1)中間處理：指事業廢棄物在最終處置或再利用前，以
    物理、化學、生物、熱處理或其他處理方法，改變其物理、
    化學、生物特性或成分，達成分離、減積、去毒、固化或安
    定之行為。(2)最終處置：指衛生掩埋、封閉掩埋、安定掩埋
    或海洋棄置事業廢棄物之行為。(3)再利用：指事業產生之事
    業廢棄物自行、販賣、轉讓或委託做為原料、材料、燃料、
    填土或其他經中央目的事業主管機關認定之用途行為，並應
    符合其規定者，事業廢棄物貯存清除處理方法及設施標準第
    2 條第1 款、第2 款、第3 款亦規定甚明。是放置、掩埋廢
    棄物係屬貯存、處理廢棄物之行為，而從事該等業務者，應
    取得相關貯存、處理廢棄物之許可文件，惟被告所領有係廢
    棄物清除許可證，僅能從事廢棄物收集、運輸之行為，竟擅
    自從事廢棄物堆積、掩埋之行為，自屬未經許可從事廢棄物
    之貯存、處理。核被告乙○○所為係犯廢棄物清理法第46條
    第4 款（起訴書誤載為第46條第1 項第4 款，應予更正）之
    未領有廢棄物處理許可文件，從事廢棄物貯存、處理罪，被
    告佑昇公司應依同法第47條之規定，科以同法第46條之罰金
    刑。又刑事法若干犯罪行為態樣，本質上原具有反覆、延續
    實行之特徵，立法時既予特別歸類，定為犯罪構成要件之行
    為要素，則行為人基於概括之犯意，在密切接近之一定時、
    地持續實行之複次行為，倘依社會通念，於客觀上認為符合
    一個反覆、延續性之行為觀念者，於刑法評價上，即應僅成
    立一罪。學理上所稱「集合犯」之職業性、營業性或收集性
    等具有重複特質之犯罪均屬之，例如經營、從事業務、收集
    、販賣、製造、散布等行為概念者是（最高法院95年度臺上
    字第4686號判決意旨可資參照）。故本件被告於96年4 月間
    某時起至95年7 月23日止，擅自在臺北市士林區○○○路○
    段2 巷200 弄臨51號旁之土地（即臺北市○○區○○段一小
    段00 55 及0056地號）上，堆置果皮殘渣、廢塑膠、廢木材
    及廢竹簍等廢棄物，以及96年8 月27日至同月28日間某時，
    將堆置於上開地點之廢棄物，予以就地掩埋之行為，係基於
    一概括、集合之犯意，本質上具有反覆、延續實行之特徵，
    所侵害亦均為環境保護之社會法益，應僅論以一罪。爰審酌
    被告未經取得許可文件即恣意堆置、掩埋廢棄物，對於環境
    衛生之影響非微，及被告犯後坦承犯行，甚有悔意，嗣後復
    將該地清除乾淨，而經證人甲○○證述在卷（見本院卷第24
    頁）等一切情狀，分別量處如主文所示之刑。又被告乙○○
    前未曾受有期徒刑以上刑之宣告，此有台灣高等法院被告全
    國前案紀錄表1 份在卷可稽，因一時失慮，致罹刑典，事後
    已坦承犯行，經此刑之宣告後，應知警惕而無再犯之虞，本
    院因認暫不執行其刑為當，予以宣告緩刑3 年，以啟自新。
四、至中華民國96年罪犯減刑條例雖於96年7 月4 日制定公布，
    並自同年7 月16日施行，惟犯罪行為之一部或其犯罪結果在
    96 年4月25日以後，不得適用該條例減刑（司法院院解字第
    3540號解釋及最高法院70年度臺非字第135 號判例意旨可資
    參照）。本案被告乙○○之犯罪行為終了之日乃96年8 月27
    日至同月28日間之某時，核與減刑之要件不符，自不得減刑
    ，併此指明。
據上論斷，應依刑事訴訟法第273 條之1 第1 項、第299 條第1
項前段，廢棄物清理法第46條第4 款、第47條，刑法第11條前段
、第74條第1 項第1 款，判決如主文。
本案經檢察官王巧玲到庭執行職務
中    華    民    國    97    年    10    月    15    日
                  刑事第二庭法  官  劉育琳
以上正本證明與原本無異。
如不服本判決，應於收受送達後10日內向本院提出上訴書狀，其
未敘述上訴理由者，應於上訴期間屆滿後20日內向本院補提理由
書狀（均須按他造當事人之人數附繕本）。
                            書記官  陳淑琪
中    華    民    國    97    年    10    月    15    日
附錄本案論罪科刑法條之依據：
廢棄物清理法第46條
有下列情形之一者，處 1 年以上 5 年以下有期徒刑，得併科新
臺幣 3 百萬元以下罰金：
一、任意棄置有害事業廢棄物。
二、事業負責人或相關人員未依本法規定之方式貯存、清除、處
理或再利用廢棄物，致污染環境。
三、未經主管機關許可，提供土地回填、堆置廢棄物。
四、未依第 41 條第 1 項規定領有廢棄物清除、處理許可文件，
從事廢棄物貯存、清除、處理，或未依廢棄物清除、處理許可文
件內容貯存、清除、處理廢棄物。
五、執行機關之人員委託未取得許可文件之業者，清除、處理一
般廢棄物者；或明知受託人非法清除、處理而仍委託。
六、公民營廢棄物處理機構負責人或相關人員、或執行機關之人
員未處理廢棄物，開具虛偽證明。
廢棄物清理法第47條
法人之負責人、法人或自然人之代理人、受僱人或其他從業人員
，因執行業務犯前二條之罪者，除處罰其行為人外，對該法人或
自然人亦科以各該條之罰金。


司法院資訊處製作；財團法人民間司法改革基金會備份。
